最　高　行　政　法　院　裁　定　　　　　　　　　九十三年度裁字第一三九一號
　　抗　告　人　乙○○
　　　　　　　　丙○○
　　兼 右二 人
　　訴訟代理人　甲○○
右抗告人因與臺中市政府間拆遷補償事件，聲請法官迴避，對於中華民國九十三年九
月十四日臺中高等行政法院九十三年度聲字第九號裁定提起抗告，本院裁定如左︰
　　主  文
抗告駁回。
抗告訴訟費用由抗告人負擔。
　　理  由
一、按抗告法院認抗告為不合法或無理由者，應為駁回抗告之裁定。次按「民事訴訟
    法第三十三條至第三十八條之情形，除第三十六條之抗告期間外，於本節準用之
    。」、「遇有左列各款情形，當事人得聲請法官迴避：一、法官有前條所定之情
    形而不自行迴避者；二、法官有前條所定以外之情形，足認其執行職務有偏頗之
    虞者。」行政訴訟法第二十條、民事訴訟法第三十三條固分別定有明文。惟查民
    事訴訟法第三十三條第一項第二款所謂足認法官執行職務有偏頗之虞之情形，係
    指法官對於訴訟標的有特別利害關係，或與當事人之一造有密切之交誼或嫌怨，
    或基於其他情形客觀上足疑其為不公平之審判者為其原因事實，若僅憑當事人之
    主觀臆測，或認法官指揮訴訟欠當，則不得謂其有偏頗之虞。又僅於訴訟進行中
    有所指揮或裁判，致當事人一造不利，在主觀上疑其不公，自不能遽以偏頗為理
    由聲請迴避。
二、本件抗告人就原審法院九十三年度訴更一字第一○號抗告人與臺中市政府間拆遷
    補償事件，聲請法官王德麟迴避，其原因略以：就原審法院九十一年度訴字第五
    一六號裁定，係王德麟法官擔任準備程序之法官，以該變更計畫範圍及於整個優
    先與後期發展區，並非僅使抗告人等特定多數人之權益遭受不當或違法之損害所
    作之個別變更，而係尚影響及其他優先與後期發展區內之人民權益所作綜合性之
    變更為由，而將該案以裁定駁回。惟該裁定已遭本院九十三年度裁字第七八四號
    裁定廢棄在案。抗告人以上開原審法院裁定顯有不當，曾二次去函司法院要求懲
    處王德麟等承審法官，經原審法院表示已由司法院行政訴訟及懲戒廳函轉，並以
    全案未確定，非無救濟管道，且該案係原審法院合議庭本於法律確信所為之判斷
    ，已於裁定理由中詳細記載所持之法律見解。因抗告人既已去函要求懲處王德麟
    法官，衡諸常情，王德麟法官應知此事，應會對抗告人印象不佳，為求公平審判
    ，爰依行政訴訟法第二十條規定，聲請王德麟法官迴避云云。原審則略以：按法
    官依職權行使審判職務，認定事實適用法律，以求正確裁判，解決紛爭，如當事
    人對之有所不服，除法律對特殊情形另有特別規定外，均有上訴及抗告等救濟管
    道，當事人捨此途徑或提起上訴或抗告外，另行向司法院函請對承辦法官懲處，
    此係當事人本於自身某種確信之行為，究不能以此即認該法官有審判職務外之其
    他考慮，而與該當事人已生嫌隙，對此當事人所提起之其他事件，執行職務將有
    所偏頗。是客觀上尚不足以認定原審法院王德麟法官有對本件訴訟為不公平審判
    之情形，核與得聲請法官迴避之要件不合，因予裁定駁回抗告人之聲請。本院經
    核原裁定並無違誤。抗告意旨猶執詞略謂王德麟法官於原審法院九十一年度訴字
    第五一六號都市計畫變更事件中擔任受命法官，竟認系爭都市計畫變更非為行政
    處分，以不適格而予裁定駁回，實令人匪夷所思。其於原審法院九十三年度訴更
    一字第一○號抗告人與臺中市政府間拆遷補償事件，所為開庭通知作法，加上抗
    告人已兩次去函司法院要求懲處王德麟法官，是否有嫌隙？應很清楚。為使抗告
    人享有受公平公正審理，應准抗告人聲請王德麟法官迴避等語。然查行政訴訟法
    第二十條準用民事訴訟法第三十三條第一項第二款所謂足認法官執行職務有偏頗
    之虞之情形，係指法官對於訴訟標的有特別利害關係，或與當事人之一造有密切
    之交誼或嫌怨，或基於其他情形客觀上足疑其為不公平之審判者為其原因事實，
    若僅憑當事人之主觀臆測，或認法官指揮訴訟欠當，則不得謂其有偏頗之虞；又
    僅於訴訟進行中有所指揮或裁判，致當事人一造不利，在主觀上疑其不公，自不
    能遽以偏頗為理由聲請迴避，有如前述。從而，抗告人以其主觀之臆測及對法律
    上見解之歧異，指摘原裁定為不當，求予廢棄，難認有理由，應予駁回。
三、依行政訴訟法第一百零四條、民事訴訟法第九十五條、第七十八條、第八十五條
    第一項前段，裁定如主文。
中　　華　　民　　國　　九十三　　　年　　 十一 　　　月　　　四　　　　日
                    最 高 行 政 法 院  第 四 庭
                                審 判 長 法  官　　　徐　樹　海
                                         法  官      鄭  淑  貞
                                         法  官　　　高　啟　燦
                                         法  官　　　吳　錦　龍
                                         法  官　　　林　茂　權
右  正  本  證  明  與  原  本  無  異
　　　　　　　　　　　　　　　　　　　　 法院書記官　王  褔  瀛
中　　華　　民　　國　　九十三　　　年　　　十一　　　月　　　四　　　　日
